---
title: "Exercicio 5"
author: "Gabriela Vilela Lyra"
output: md_document
---

```{r setup, include=FALSE}
knitr::opts_chunk$set(echo = TRUE)
```

### Carregue o banco de dados `world` que está no pacote `poliscidata`.

```{r}
library(poliscidata)

banco <- world

```

### Existem diversas medidas de democracia para os países: `dem_score14`, `democ11`, `fhrate04_rev`, `fhrate08_rev`, `polity`. Descreva-as graficamente e diga quais são as diferenças entre tais medidas.

```{r}
library(tidyverse)
library(scales)

?world

banco <-world %>%
  filter(!is.na(dem_score14),
         !is.na(democ11),
         !is.na(fhrate04_rev),
         !is.na(fhrate08_rev),
         !is.na(polity),
         !is.na(gini08))
```

#**Descrição das variáveis**#

```{r}
banco$dem_score14
banco$democ11
banco$fhrate04_rev
banco$fhrate08_rev
banco$polity
```

```{r}
?world
```


#dem_score14
## **Democracy score, higher scores more democratic (Economist 2014)**

````{r}
ggplot(banco, aes(x = dem_score14)) +
  geom_histogram(aes(y=..density..),
                 binwidth = 0.5) +
                 geom_density()
  
````


#democ11
## **Democracy score, 2011 (UN)**

```{r}
ggplot(banco, aes(x = democ11)) +
  geom_histogram(aes(y=..density..),
                 binwidth = 0.5) +
                 geom_density()
```


#fhrate04_rev
## **Freedom House rating of democracy (reversed)**

```{r}
ggplot(banco, aes(x = fhrate04_rev)) +
  geom_histogram(aes(y=..density..),
                 binwidth = 0.3) +
                 geom_density()
```


#fhrate08_rev
## **Freedom House 1-7 scale reversed, rescaled 0-12**
### 

```{r}
ggplot(banco, aes(x = fhrate08_rev)) +
  geom_histogram(aes(y=..density..),
                 binwidth = 0.5) +
                 geom_density()

```


#Polity 
## **Higher scores more democratic (Polity)**

```{r}
ggplot(banco, aes(x = polity)) +
  geom_histogram(aes(y=..density..),
                 binwidth = 0.5) +
                 geom_density()


```

### Da análise geral dos gráficos das variáveis, se pode observar que todas atribuem scores aos países, a partir da análise do seu grau de democracia. A análise gráfica da variável contínua **dem_score14**, permite observar que, com base nos critérios avaliados por ela, a maioria dos países recebeu nota superior a 5, e poucos países tiveram atribuídas escore superior a 8, assim como poucos receram nota abaixo de 3, de modo que os resultados encontra-se mais concentrados no centro do gráfico. A variável **democ11**, por sua vez, avalia a democracia com dados de 2011, e de sua análise gráfica se pode observar que, ao contrário do que ocorre com a variável **dem_score14**, os resultados se concentram mais nas extremidades do gráfico, destacando-se que à maioria dos paídes foi atribuída nota superior a 5, numa escala de 0 a 10. A partir da análise dos gráficos da variável **fhrate04_rev** se pode observar que a maioria dos países obteve escore superior a 4, numa escala de 1 a 7, com uma considerável elevação dos casos com escore próximo  ou igual a 7. A variável **fhrate08_rev** é uma ampliação da escala da variável anterior para 1 a 12, o que ocasiounou certa alteração na distribuição dos resultados, sobretudo entre os escores 2 a 3 da varíavel **fhrate04_rev**. Por fim, da análise gráfica da variável **polity**, pode-se destacar o fato de que essa medida atribuiu escores entre -10 e 10 aos países, possuindo valores negativos, diferentemente de todas as demais. É observar, ainda, que a maior concetração de casos está entre zero e 10, com um número considerável de países tendo recebido escore máximo.



### Avalie a relação entre todas as medidas de democracia e desigualdade, utilizando a variável `gini08`. Descreva graficamente esta variável, a relação entre as duas variáveis, meça a correlação entre elas e faça regressões lineares (interpretando em profundidade os resultados dos coeficientes e medidas de desempenho dos modelos). Enfatize as semelhanças e diferenças entre os resultados. Quais são suas conclusões?

```{r}
banco$gini08


ggplot(banco, aes(x = gini08)) +
  geom_histogram(aes(y=..density..),
                 binwidth = 2) +
                 geom_density()
                 
                 
#gini08 x dem_score14

ggplot(banco, aes(gini08, dem_score14)) +
geom_jitter()


cor.test(banco$gini08, banco$dem_score14)


ggplot(banco, aes(dem_score14, gini08)) +
  geom_point() +
  geom_smooth(method = "lm")
  

regressao1 <- lm(dem_score14 ~ gini08, data = banco)  


summary(regressao1)
  
```
  
##Interpretando os resultados da regressão, podemos observar os resíduos, com mínimo de -4.1187 e máximo de 3.4717. O RMSE (erro padrão), que representa a distância média dos valores que foram observados para os estimados, é 1.998. O intercepto, (valor de y para para a variável independente igual a zero) é 7,33487, com erro padrão de 0,79633 e t de 9,211, além de p-valor de 2.05e-15. O β, que representa a mudança da variável dependente para cada mudança em unidades de X, é -0,03397 (indicando uma relação negativa, curva decrescente no gráfico), com erro padrão de 0,01906, t de -1,782 e p-valor de 0,0774, valor alto, que indica baixa significância. O xˆ2 é 0.02735, indicando que X só explica Y em 2,73% das vezes.



#gini x democ11

```{r}
ggplot(banco, aes(gini08, democ11)) +
geom_jitter()


cor.test(banco$gini08, banco$democ11)


ggplot(banco, aes(democ11, gini08)) +
  geom_point() +
  geom_smooth(method = "lm")


regressao2 <- lm(democ11 ~ gini08, data = banco)


summary(regressao2)

````

##Interpretando os resultados da regressão, podemos observar os resíduos, com mínimo de -6.796 e máximo de 3.958. O RMSE (erro padrão), que representa a distância média dos valores que foram observados para os estimados, é 3.47 . O intercepto, (valor de y para para a variável independente igual a zero) é 7.68568, com erro padrão de 1.38306 e t de 5.557, e p-valor de 1.85e-07. O β, que representa a mudança da variável dependente para cada mudança em unidades de X, é -0.02994  (indicando uma relação negativa, curva decrescente no gráfico), com erro padrão de  0.03311, t de -0.904 e p-valor de  0.368, valor alto, que indica baixa significância. O xˆ2 é 0.007186, indicando que X só explica Y em 0,71% das vezes.



#gini08 x fhrate04_rev

```{r}
ggplot(banco, aes(gini08, fhrate04_rev)) +
geom_jitter()


cor.test(banco$gini08, banco$fhrate04_rev)


ggplot(banco, aes(fhrate04_rev, gini08)) +
  geom_point() +
  geom_smooth(method = "lm")
                 
regressao3 <- lm(fhrate04_rev ~ gini08, data = banco)


summary(regressao3)
```

##Interpretando os resultados da regressão, podemos observar os resíduos, com mínimo de -3.8700 e máximo de 2.4324. O RMSE (erro padrão), que representa a distância média dos valores que foram observados para os estimados, é 1.781 . O intercepto, (valor de y para para a variável independente igual a zero) é 5.74513. O β, que representa a mudança da variável dependente para cada mudança em unidades de X, é -0.02145   (indicando uma relação negativa, curva decrescente no gráfico), com erro padrão de  0.01699, t de -1.263 e p-valor de  p-value: 0.2094, valor alto, que indica baixa significância. O xˆ2 é 0.01391, indicando que X só explica Y em 1,39% das vezes.



#gini08 x fhrate08_rev

```{r}
ggplot(banco, aes(gini08, fhrate08_rev)) +
geom_jitter()

cor.test(banco$gini08, banco$fhrate08_rev)
         
ggplot(banco, aes(fhrate08_rev, gini08)) +
  geom_point() +
  geom_smooth(method = "lm")         
         

regressao4 <- lm(fhrate08_rev ~ gini08, data = banco)


summary(regressao4)
                                
```
##Interpretando os resultados da regressão, podemos observar os resíduos, com mínimo de -7.9023 e máximo de 4.8712. O RMSE (erro padrão), que representa a distância média dos valores que foram observados para os estimados, é 3.558 . O intercepto, (valor de y para para a variável independente igual a zero) é 9.47485. O β, que representa a mudança da variável dependente para cada mudança em unidades de X, é -0.04273   (indicando uma relação negativa, curva decrescente no gráfico), com erro padrão de 0.03394, t de -1.259 e p-valor de 0.211, valor alto, que indica baixa significância. O xˆ2 é  0.01384, indicando que X só explica Y em 1,38% das vezes.
       
                 
#gini08 x polity

```{r}
ggplot(banco, aes(gini08, polity)) +
geom_jitter()


ggplot(banco, aes(polity, gini08)) +
  geom_point() +
  geom_smooth(method = "lm")

                 
regressao5 <- lm(polity ~ gini08, data = banco)


summary(regressao5)

```

##Interpretando os resultados da regressão, podemos observar os resíduos, com mínimo de -7.9023 e máximo de 5.040. O RMSE (erro padrão), que representa a distância média dos valores que foram observados para os estimados, é 5.535. O intercepto, (valor de y para para a variável independente igual a zero) é 6.21813 . O β, que representa a mudança da variável dependente para cada mudança em unidades de X, é -0.02292  (indicando uma relação negativa, curva decrescente no gráfico), com erro padrão de 0.05280 , t de -0.434 e p-valor de 0.66499, valor alto, que indica baixa significância. O xˆ2 é 0.001665, indicando que X só explica Y em 0,16% das vezes.
       

## A análise dos resultados obtidos por meio dos testes de correlação e dos modelos de regressão permite obervar que as variáveis de democracia, quando associadas à variável 'gini08', que mede desigualdade, de modo geral, apresentaram alto p-valor, o que demonstra baixa significância. Além disso, os resultados obtidos para o rˆ2 variaram entre 0,16 e 2,73%, isto é, baixo valor explicativo entre as variáveis correlacionadas.




### Avalie a relação entre todas as medidas de democracia e crescimento econômico, utilizando a variável `gdppcap08`. Descreva graficamente esta variável, a relação entre as duas variáveis, meça a correlação entre elas e faça regressões lineares (interpretando em profundidade os resultados dos coeficientes e medidas de desempenho dos modelos). Enfatize as semelhanças e diferenças entre os resultados. Quais são suas conclusões?

```{r}
ggplot(banco, aes(x = gdppcap08)) +
  geom_histogram(aes(y=..density..),
                 binwidth = 0.5) +
                 geom_density()
                 
```

#gdppcap08 x dem_score14

```{r}
ggplot(banco, aes(gdppcap, dem_score14)) +
geom_jitter()


cor.test(banco$gdppcap, banco$dem_score14)


ggplot(banco, aes(dem_score14, gdppcap08)) +
  geom_point() +
  geom_smooth(method = "lm")
  

regressao2.1 <- lm(dem_score14 ~ gdppcap08, data = banco)  


summary(regressao2.1)
```

##Interpretando os resultados da regressão, podemos observar os resíduos, com mínimo de -3.8534 e máximo de 2.9946. O RMSE (erro padrão), que representa a distância média dos valores que foram observados para os estimados, é 1.433. O intercepto, (valor de y para para a variável independente igual a zero) é 4.615e+00. O β, que representa a mudança da variável dependente para cada mudança em unidades de X, é 1.044e-04  (indicando uma relação positiva, curva ascendente no gráfico), com erro padrão de 9.833e-06 , t de 10.62 e p-valor de 2e-16, baixo valor, que indica alta significância. O xˆ2 é 0.4996, indicando que X só explica Y em 49,96% das vezes.


#gdppcap x democ11

```{r}
ggplot(banco, aes(gdppcap08, democ11)) +
geom_jitter()


cor.test(banco$gdppcap08, banco$democ11)


ggplot(banco, aes(democ11, gdppcap08)) +
  geom_point() +
  geom_smooth(method = "lm")


regressao2.2 <- lm(democ11 ~ gdppcap08, data = banco)


summary(regressao2.2)
```

##Interpretando os resultados da regressão, podemos observar os resíduos, com mínimo de -9.126 e máximo de 4.713. O RMSE (erro padrão), que representa a distância média dos valores que foram observados para os estimados, é 3.01. O intercepto, (valor de y para para a variável independente igual a zero) é 4.831e+00. O β, que representa a mudança da variável dependente para cada mudança em unidades de X, é 1.277e-04 (indicando uma relação positiva, curva ascendente no gráfico), com erro padrão de 2.065e-05 , t de 6.184 e p-valor de 1.03e-08, baixo valor, que indica alta significância. O xˆ2 é  0.2528, indicando que X só explica Y em 25,28% das vezes.


#gdppcap08 x fhrate04_rev

```{r}
ggplot(banco, aes(gdppcap08, fhrate04_rev)) +
geom_jitter()


cor.test(banco$gdppcap08, banco$fhrate04_rev)


ggplot(banco, aes(fhrate04_rev, gdppcap08)) +
  geom_point() +
  geom_smooth(method = "lm")
                 
regressao2.3 <- lm(fhrate04_rev ~ gdppcap08, data = banco)


summary(regressao2.3)

```

##Interpretando os resultados da regressão, podemos observar os resíduos, com mínimo de -4.3318 e máximo de 2.2549. O RMSE (erro padrão), que representa a distância média dos valores que foram observados para os estimados, é 1.407. O intercepto, (valor de y para para a variável independente igual a zero) é 3.833e+00. O β, que representa a mudança da variável dependente para cada mudança em unidades de X, é 9.650e-06 (indicando uma relação positiva, curva ascendente no gráfico), com erro padrão de 3.458e-05 , t de 4.846 e p-valor de 1.42e-13, baixo valor, que indica alta significância. O xˆ2 é 0.3849, indicando que X só explica Y em 38,49% das vezes.


#gdppcap08 x fhrate08_rev

```{r}
ggplot(banco, aes(gdppcap08, fhrate08_rev)) +
geom_jitter()

cor.test(banco$gdppcap08, banco$fhrate08_rev)
         
ggplot(banco, aes(fhrate08_rev, gdppcap08)) +
  geom_point() +
  geom_smooth(method = "lm")         
         

regressao2.4 <- lm(fhrate08_rev ~ gdppcap08, data = banco)


summary(regressao2.4)
```                                

##Interpretando os resultados da regressão, podemos observar os resíduos, com mínimo de -8.6604 e máximo de 5.1088. O RMSE (erro padrão), que representa a distância média dos valores que foram observados para os estimados, é 2.806 . O intercepto, (valor de y para para a variável independente igual a zero) é 5.655e+00. O β, que representa a mudança da variável dependente para cada mudança em unidades de X, é 1.624e-04 (indicando uma relação positiva, curva ascendente no gráfico), com erro padrão de 1.925e-05 , t de 8.437 e p-valor de 1.22e-13, baixo valor, que indica alta significância. O xˆ2 é 0.3865, indicando que X só explica Y em 38,65% das vezes.
       
                 
#gdppcap08 x polity

```{r}
ggplot(banco, aes(gdppcap08, polity)) +
geom_jitter()


ggplot(banco, aes(polity, gdppcap08)) +
  geom_point() +
  geom_smooth(method = "lm")

                 
regressao2.5 <- lm(polity ~ gdppcap08, data = banco)


summary(regressao2.5)
```

##Interpretando os resultados da regressão, podemos observar os resíduos, com mínimo de -13.396 e máximo de 6.265. O RMSE (erro padrão), que representa a distância média dos valores que foram observados para os estimados, é 5.041. O intercepto, (valor de y para para a variável independente igual a zero) é 3.137e+00. O β, que representa a mudança da variável dependente para cada mudança em unidades de X, é 1.676e-04 (indicando uma relação positiva, curva ascendente no gráfico), com erro padrão de 3.458e-05, t de 4.846 e p-valor de 4.05e-06, baixo valor, que indica alta significância. O xˆ2 é 0.172, indicando que X só explica Y em 17,2% das vezes.


## A análise dos resultados obtidos por meio dos testes de correlação e dos modelos de regressão permite obervar que as variáveis de democracia, quando associadas à variável 'gdppcap08', que mede o PIB per capita, de modo geral, apresentaram baixo p-valor, o que demonstra alta significância. Já os resultados obtidos para o rˆ2 apresentaram grande variação, entre 17,2% e 49,86%. Embora o valor explicativo não chegue a ser muito alto em relação a nenhuma das variáveis de democracia, chama atenção o fato de que mesmo que todas as variáveis afiram democracia, o resultado do rˆ2 variou muito entre elas. Nota-se que há significância estatítica nessas correlações, no entanto, é possível que haja outras variáveis que precisam ser consideradas para aferir essa relação.



### Avalie a relação entre todas as medidas de democracia e produção de petróleo, utilizando a variável `oil`. Descreva graficamente esta variável, a relação entre as duas variáveis, meça a correlação entre elas e faça regressões lineares (interpretando em profundidade os resultados dos coeficientes e medidas de desempenho dos modelos). Enfatize as semelhanças e diferenças entre os resultados. Quais são suas conclusões?

```{r}

banco$oil


ggplot(banco, aes(x = oil)) +
  geom_histogram(aes(y=..density..),
                 binwidth = 0.5) +
                 geom_density()
```


 #oil x dem_score14
 
```{r}

ggplot(banco, aes(oil, dem_score14)) +
geom_jitter()


cor.test(banco$oil, banco$dem_score14)


ggplot(banco, aes(dem_score14, oil)) +
  geom_point() +
  geom_smooth(method = "lm")


regressao3.1 <- lm(dem_score14 ~ oil, data = banco)  


summary(regressao3.1)
```

##Interpretando os resultados da regressão, podemos observar os resíduos, com mínimo de -4.1512 e máximo de 4.1304. O RMSE (erro padrão), que representa a distância média dos valores que foram observados para os estimados, é 2.022. O intercepto, (valor de y para para a variável independente igual a zero) é 5.998e+00. O β, que representa a mudança da variável dependente para cada mudança em unidades de X, é -8.441e-08 (indicando uma relação negativa, curva descendente no gráfico), com erro padrão de 1.289e-075, t de -0.655 e p-valor de 0.514, alto valor, que indica baixa significância. O xˆ2 é 0.003781, indicando que X só explica Y em 0,37% das vezes.


#oil x democ11

```{r}
ggplot(banco, aes(oil, democ11)) +
geom_jitter()


cor.test(banco$oil, banco$democ11)


ggplot(banco, aes(democ11, oil)) +
  geom_point() +
  geom_smooth(method = "lm")


regressao3.2 <- lm(democ11 ~ oil, data = banco)


summary(regressao3.2)
```

##Interpretando os resultados da regressão, podemos observar os resíduos, com mínimo de -6.560 e máximo de 5.041. O RMSE (erro padrão), que representa a distância média dos valores que foram observados para os estimados, é 3.473. O intercepto, (valor de y para para a variável independente igual a zero) é 6.560e+00. O β, que representa a mudança da variável dependente para cada mudança em unidades de X, é -1.767e-07 (indicando uma relação negativa, curva discretamente descendente no gráfico), com erro padrão de 2.214e-07, t de -0.798 e p-valor de  0.426, alto valor, que indica baixa significância. O xˆ2 é 0.00561, indicando que X só explica Y em 0,56% das vezes.


#oil x fhrate04_rev

```{r}
ggplot(banco, aes(oil, fhrate04_rev)) +
geom_jitter()


cor.test(banco$oil, banco$fhrate04_rev)


ggplot(banco, aes(fhrate04_rev, oil)) +
  geom_point() +
  geom_smooth(method = "lm")
                 
regressao3.3 <- lm(fhrate04_rev ~ oil, data = banco)


summary(regressao3.3)
```

##Interpretando os resultados da regressão, podemos observar os resíduos, com mínimo de -3.9052 e máximo de 2.9805. O RMSE (erro padrão), que representa a distância média dos valores que foram observados para os estimados, é 1.787. O intercepto, (valor de y para para a variável independente igual a zero) é 4.925e+00. O β, que representa a mudança da variável dependente para cada mudança em unidades de X, é -9.998e-08  (indicando uma relação negativa, curva discretamente descendente no gráfico), com erro padrão de 1.139e-07, t de -0.878 e p-valor de 0.382, alto valor, que indica baixa significância. O xˆ2 é 0.006771, indicando que X só explica Y em 0,67% das vezes.


#oil x fhrate08_rev

```{r}
ggplot(banco, aes(oil, fhrate08_rev)) +
geom_jitter()

cor.test(banco$oil, banco$fhrate08_rev)
         
ggplot(banco, aes(fhrate08_rev, oil)) +
  geom_point() +
  geom_smooth(method = "lm")         
         

regressao3.4 <- lm(fhrate08_rev ~ oil, data = banco)


summary(regressao3.4)
```                                
 
##Interpretando os resultados da regressão, podemos observar os resíduos, com mínimo de -7.8323 e máximo de 6.0733. O RMSE (erro padrão), que representa a distância média dos valores que foram observados para os estimados, é 3.569. O intercepto, (valor de y para para a variável independente igual a zero) é 7.847e+00. O β, que representa a mudança da variável dependente para cada mudança em unidades de X, é -2.121e-07  (indicando uma relação negativa, curva discretamente descendente no gráfico), com erro padrão de 2.275e-07, t de -0.932 e p-valor de  0.353 , alto valor, que indica baixa significância. O xˆ2 é 0.0.007635, indicando que X só explica Y em 0,76% das vezes. 
       
                 
#oil x polity

```{r}
ggplot(banco, aes(oil, polity)) +
geom_jitter()


ggplot(banco, aes(polity, oil)) +
  geom_point() +
  geom_smooth(method = "lm")

                 
regressao3.5 <- lm(polity ~ oil, data = banco)


summary(regressao3.5)
```

##Interpretando os resultados da regressão, podemos observar os resíduos, com mínimo de -14.447 e máximo de 7.392. O RMSE (erro padrão), que representa a distância média dos valores que foram observados para os estimados, é 5.52. O intercepto, (valor de y para para a variável independente igual a zero) é 5.447e+00. O β, que representa a mudança da variável dependente para cada mudança em unidades de X, é  -3.135e-07  (indicando uma relação negativa, curva discretamente descendente no gráfico), com erro padrão de 3.518e-07, t de -0.891 e p-valor de  0.375 , alto valor, que indica baixa significância. O xˆ2 é 0.006978, indicando que X só explica Y em 0,69% das vezes. 


## A análise dos resultados obtidos por meio dos testes de correlação e dos modelos de regressão permite obervar que as variáveis de democracia, quando associadas à variável 'oil', que mede a produção de petróleo, de modo geral, apresentaram alto p-valor, o que demonstra baixa significância. Além disso, os resultados obtidos para o rˆ2 variaram entre 0,37% e 0,76%, isto é, baixo valor explicativo entre as variáveis correlacionadas. Nesse sentido, não se pode concluir que haja uma correlação entre democracia e produção de petróleo.



### Avalie a relação entre crescimento econômico e produção de petróleo. Descreva a relação entre as duas variáveis, meça a correlação entre elas e faça regressões lineares (interpretando em profundidade os resultados dos coeficientes e medidas de desempenho dos modelos). Enfatize as semelhanças e diferenças entre os resultados. Quais são suas conclusões?

```{r} 
?world 
```

```{r} 
ggplot(banco, aes(oil, gdppcap08)) +
geom_jitter()

cor.test(banco$oil, banco$gdppcap08)

Regressao_oil_gdppcap08_01 <- lm(oil ~ gdppcap08, data = banco)

summary(Regressao_oil_gdppcap08_01)

```

## A partir da análise gráfica pode-se observar que os países produtores de petróleo, em sua maioria, não possem um bom PIB per capita. Os resultados do teste de correlação e da regressão apontam para um grau de significância estatística considerável dessa relação, apesar do baixo valor explicativo da relação entre essas variáveis, conforme análise do rˆ2. Nesse sentido, é provável que haja outras variáveis envolvidas na relação, que precisarão ser consideradas ou controladas. O resultado, inclusive, contraria o que se poderia esperar, demonstrado que países produtores de petróleo, um bem absolutamente valioso e relevante na economia atual, possuem, em sua maioria, um baixo desenvolvimento econômico.



### A partir das suas conclusões sobre a relação entre democracia, economia e produção de petróleo, quais considerações são possíveis fazer sobre a relação CAUSAL entre estas variáveis? Lembre dos 4 "hurdles" do livro *Fundamentals of Political Science Research*

## Ante os resultados obtidos por meio dos testes de correlação, das regressões e das análises gráficas, se pode observar a existência de uma relação entre as variáveis democracia e economia. A Ciência Política há tempo discute acerca da existência de relação causal, uma vez que se observa o que parece ser uma correlação positiva entre elas. No entanto, não se pode afirmar que o nível de democracia de um paíse leva a um maior desenvolvimeno econômico, posto que não é possível excluir a possibilidade de um maior desenvolvimento econômico levar à democracia ou a uma estabilidade denocrática. Pelos resultados obtidos, outras variáveis precisam ser controladas para termos certeza de que não se trata de uma relação espúria. No que tange à relação dessas variáveis com a produção de petróleo, podemos destacar que há uma relação negativa entre o desenvolvimento de um país e a sua capacidade de produção de petróleo, no entanto outras variáveis precisam ser consideradas ou controladas para que se possa analisar melhor a relação. Não se pode, por meio desses dados, falar em uma relação causal. No que se refere à possível relação entre democracia e à produção de petróleo, por mais que a simples análise dos gráficos possa induzir a pensar na possibilidade de que países produtores de petróleo pareçam ter menor índice de democracia, o teste de correlação e a regressão demonstraram não haver significância nessa relação, de modo que não seria possível chegar a essa conclusão. 


