---
title: "Exercicio 9"
output:
  html_document:
    df_print: paged
---

```{r setup, include=FALSE}
knitr::opts_chunk$set(echo = TRUE, warning = F, message = F)
```

### Continuaremos com a utilização dos dados do ESEB2018. Carregue o banco da mesma forma que nos exercicios anteriores

```{r}
library(tidyverse)
library(haven)
library(scales)

link <- "https://github.com/MartinsRodrigo/Analise-de-dados/blob/master/04622.sav?raw=true"

download.file(link, "04622.sav", mode = "wb")

banco <- read_spss("04622.sav") 

banco <- banco %>%
  mutate(D10 = as_factor(D10)) %>%
  filter(Q1607 < 11, 
         Q18 < 11,
         D9 < 9999998,
         Q1501 < 11)

banco$Q1607 <- as.numeric(banco$Q1607)

```

### Crie a mesma variável de religião utilizada no exercício anterior

```{r}
Outras <- levels(banco$D10)[-c(3,5,13)]

banco <- banco %>%
  mutate(religiao = case_when(D10 %in% Outras ~ "Outras",
                              D10 == "Católica" ~ "Católica",
                              D10 == "Evangélica" ~ "Evangélica",
                              D10 == "Não tem religião" ~ "Não tem religião"))


ggplot(banco, aes(religiao, ..count../sum(..count..) )) +
  geom_bar() +
  scale_y_continuous(labels = percent)
```

### Faça uma regressão linear avaliando em que medida as variáveis independentes utilizadas nos exercícios 7 e 8, idade(D1A_ID), educação (D3_ESCOLA), renda (D9), nota atribuída ao PT (Q1501), auto-atribuição ideológica (Q18), sexo (D2_SEXO) e religião (variável criada no passo anterior) explicam a avaliação de Bolsonaro (Q1607), mas com uma interação entre as variáveis religião e sexo. Exiba o resultado da regressão e interprete os valores dos coeficientes $\beta$s estimados.

```{r}

Regressao1 <- lm(Q1607 ~ D1A_ID + D3_ESCOLA + D9 + Q1501 + Q18 + D2_SEXO + religiao + religiao * D2_SEXO, data = banco)

summary(Regressao1)
```

Na interpretação do resultado da regressão, β representa a mudança da variável dependente para cada mudança em unidades de X. Analisaremos a seguir o valor de β para cada variável considerada na regressão.


O valor de β para D1A_ID foi 1,065e-02, com erro padrão de 6,255e-03, t-valor 1,703 e um alto p-valor de 0,0888, que indica baixa significância estatística.

O valor de β para D3_ESCOLA foi -1,134e-01, com erro padrão de 4,491e-02, t-valor de -2,524 e baixo p-valor de 0,0117, indicando haver significância estatística.

O valor de β para D9 foi -3,632e-05, com erro padrão de 2,768e-05, t-valor de -1,312 e alto p-valor de 0,1897, que indica baixa significância estatística. 

O valor de β para Q1501 foi -3,956e-01, com erro padrão de 2,370e-02, t-valor de -16,696 e baixo p-valor <2e-16, indicando haver significância estatística.

O valor de β para Q18 foi 3,150e-01, com erro padrão de 2,607e-02, t-valor de 12,083 e baixo p-valor <2e-16, indicando haver significância estatística.

O valor de β para D2_SEXO (Feminino) foi -6,115e-01, com erro padrão de 2,438e-01, t-valor de -2,508 e baixo p-valor de 0,0122, indicando haver significância estatística.

O valor de β para religiao - Evangélica - foi 1,181, com erro padrão de 6,146e-01, t-valor de 1,921 e alto p-valor de 0,0549, que indica baixa significância estatística.

O valor de β para religiao - Não tem religião - foi 1,986e-01, com erro padrão de 1,059, t-valor de 0,188 e alto p-valor de 0,8512, que indica baixa significância estatística.

O valor de β para religiao - Outras - foi -1,583, com erro padrão de 9,503e-01, t-valor de -1,666 e alto p-valor de 0,0960, que indica baixa significância estatística.


Quanto às interações entre as variáveis:

O valor β da interação das variáveis D2_SEXO (Feminino) e religiao (Evangélica) foi -3,412e-01, com erro padrão de 3,895e-01, t-valor de -0,876 e alto p-valor de 0,3812, que indica baixa significância estatística.

O valor β da interação das variáveis D2_SEXO (Feminino) e religiao (Não tem religião) foi -1,889e-01, com erro padrão de 6,979e-01, t-valor de -0,271 e alto p-valor de 0,7867, que indica baixa significância estatística.

O valor β da interação entre as variáveis D2_SEXO (Feminino) e religiao (Outras) foi 5,041e-01, com erro padrão de 6,067e-01, t-valor de 0,831 e alto p-valor de 0,4062, que indica baixa significância estatística.

Por fim, o rˆ2, foi de O R-squared de 0,3028, de modo que a variável dependente é explicada pelo modelo em 30,28% dos casos.



### Interprete a significancia estatística dos coeficientes estimados

```{r}
library(dotwhisker)

dwplot(Regressao1,
vline = geom_vline(xintercept = 0, colour = "grey60", linetype = 2))
```


A análise do gráfica dos coeficientes permite observar o impacto positivo ou negativo causado por cada variável no modelo, bem como a interpretação da significância estatística. Caso o intervalo de confiança da variável ou categoria da variável venha a cruzar a linha trcejada (zero), diz-se não haver significância estatística. Por outro ladom haverá significância caso o intervalo de confiança não cruze a referida linha de interpretação.

Nesse sentido, pode-se afirmar que possuem significância estatística no modelo as variáveis: D3_ESCOLA, Q1501, Q18, D2_SEXO (Feminino).

Quanto às interações entre variáveis: 


Entre D2_SEXO (Feminino) e religiao (Evangélica), observa-se que o intervalo de confiança cruza a linha de interpretação, de modo que se pode concluir não haver significância estatística.

Entre D2_SEXO (Feminino) e  religiao (Não tem religião), observa-se que o intervalo de confiança cruza a linha de interpretação, de modo que se pode concluir não haver significância estatística.

Entre a variável D2_SEXO (Feminino) e a variável religiao (Outras),  observa-se que o intervalo de confiança cruza a linha de interpretação, de modo que se pode concluir não haver significância estatística.



### Faça um gráfico que mostre a interação entre as duas variáveis. Interprete o resultado apresentado

```{r}

library(sjPlot)



plot_model(Regressao1, type = "pred", 
           terms = c("religiao", "D2_SEXO"), 
           ci.lvl = 0.95)

```

A partir da análise gráfica, é possível observar a interação entre as variáveis religiao e D2_SEXO em relação à variável dependente (Q1607) relativa às notas atribuídas a Jair Bolsonaro pelos respondentes.
Pode-se perceber que os intervalos de confiança para as categorias "feminino" e "masculino" da variável D2_SEXO diferem bastante em relação às religiões evangélica e católica. Já quanto à categoria "outras" da variável regiao, a resposta da avaliação por homens e mulheres foi praticamente a mesma. Quanto à categoria "não tem religião" da variável regiliao observa-se que há uma certa coincidência das respostas de homens e mulheres. Em todos os casos nota-se que Jair Bolsonaro foi melhor avaliado pelos homens, embora na categoria "outras religiões" a diferença seja muito pequena. Outro ponto que merece destaque é o fato de que a categoria pela qual Bolsonaro foi melhor avaliado foi a dos evangélicos, de ambos os sexos.


