---
title: "Exercício 8"
author: "Gabriela Vilela"
output: github_document
---

```{r setup, include=FALSE}
knitr::opts_chunk$set(echo = TRUE, warning = F, message = F)
```

### Continuaremos com a utilização dos dados do ESEB2018. Carregue o banco da mesma forma que nos exercicios anteriores

```{r}
library(tidyverse)
library(haven)
library(scales)
library(poliscidata)

link <- "https://github.com/MartinsRodrigo/Analise-de-dados/blob/master/04622.sav?raw=true"


download.file(link, "04622.sav", mode = "wb")

banco <- read_spss("04622.sav") 

banco <- banco %>%
  mutate(D2_SEXO = as_factor(D2_SEXO),
         D10 = as_factor(D10)) %>%
  filter(Q1607 < 11)

banco$Q1607 <- as.numeric(banco$Q1607)
```

### Começaremos a utilizar no modelo de regressão variáveis qualitativas/categóricas. A primeira delas é sexo (D2_SEXO). Represente esta variável graficamente.

```{r}
ggplot(banco, aes(D2_SEXO, ..count../sum(..count..) )) +
  geom_bar(na.rm = T) +
  scale_y_continuous(labels = percent)
```  


### Represente graficamente a associação entre sexo e nota atribuida a Bolsonaro (Q1607)


```{r}
ggplot(banco, aes(Q1607, fill = D2_SEXO)) +
  geom_density(alpha = 0.3)


ggplot(banco, aes(D2_SEXO, Q1607)) +
  geom_violin(draw_quantiles = c(0.25, 0.5, 0.75)) 


ggplot(banco, aes(D2_SEXO, Q1607)) +
geom_boxplot()
```
  

### Teste a associação entre sexo e aprovação de Bolsonaro. Qual é sua conclusão?

```{r}
t.test(Q1607 ~ D2_SEXO, data = banco)
```

Com um percentual de intervalo de confiança de 95% e um p-valor alto indicando significância estatística, o resultado do teste indica uma diferença entre as médias de aprovação de Jair Bolsonaro pelos respondentes do sexo feminino e masculino, tendo o grupo dos homens atribuibuído melhores notas.


### Faça uma regressão bivariada com estas duas variáveis, verificando em que medida sexo explica a nota atribuida a Bolsonaro. Interprete o resultado da regressão (o $\beta$, o $\alpha$, p-valores e medidas de desempenho do modelo)

```{r}
regressão <- lm(Q1607 ~ D2_SEXO, data = banco)
summary(regressão)
```

O resultado da regressão demonstrou um intercepto, (valor de y para para a variável independente igual a zero) de  6.0205, com erro padrão de 0.1178 e t-valor de 51.112, além de p-valor de 2.05e-15. O β, que representa a
mudança da variável dependente para cada mudança em unidades de X, é -0.9592 (indicando uma relação negativa). O baixo p-valor da correlação (5.178e-09) indica alta significância estatística, no entanto o rˆ2 (0.01458) demonstra que a variável independente explica a dependente em apenas 1,45% dos casos, o que pode indicar baixa relação, ou a necessidade de controle por inúmeras outras variáveis.


### Outra variável categórica bastante presente no debate sobre voto na última eleição é religião (D10). Represente esta variável graficamente.

```{r}
ggplot(banco, aes(..count.., D10)) +
geom_bar()
```

### Crie no banco de dados uma variável de religião modificada chamada `religiao` com as categorias "Evangélica", "Católica", "Não tem religião", e agregue todas as outras na categoria "Outras".

```{r}
Outras <- levels(banco$D10)[-c(3,5,13)]

banco <- banco %>%
  mutate(religiao = case_when(D10 %in% Outras ~ "Outras",
                              D10 == "Católica" ~ "Católica",
                              D10 == "Evangélica" ~ "Evangélica",
                              D10 == "Não tem religião" ~ "Não tem religião"))


ggplot(banco, aes(religiao, ..count../sum(..count..) )) +
  geom_bar() +
  scale_y_continuous(labels = percent)
```

### Represente graficamente a associação entre religiao e nota atribuida a Bolsonaro 

```{r}
ggplot(banco, aes(Q1607, fill = religiao)) +
  geom_density(alpha = 0.3)


ggplot(banco, aes(religiao, Q1607)) +
  geom_violin(draw_quantiles = c(0.25, 0.5, 0.75)) 


ggplot(banco, aes(religiao, Q1607)) +
geom_boxplot()
```

### Para fazer o teste estatistico da associação entre as variáveis, não podemos usar o teste-t pois neste caso a variável categórica possui diversos níveis. O adequado é utilizar o teste de ANOVA ou o teste de Kruskal. Abaixo ilustramos como fazer esse teste. O Kruskal-test indica se há diferença entre alguma das categorias da variável e a variável contínua, mas não especifica como as diferentes categorias se diferenciam. Isso pode ser obtido com o teste de Wilcox, que compara os agrupamentos par a par. Como você interpreta esse resultado?

```{r}
kruskal.test(Q1607 ~ religiao, data = banco)

pairwise.wilcox.test(banco$Q1607, banco$religiao,
                     p.adjust.method = "BH")
```


O resultado do teste de Kruskal apresentou baixo p-valor (3,571e-13), o que demonstra significância estatística na diferença entre alguma das categorias e a variável contínua. 
Pelo resultado do teste de Wilcoxon, que analisa as categorias a par a par, é possível observar que possuem significância estatística para a avaliação de Jair Bolsonaro os pares de religião: evangélica/católica, não tem religião/evangélica, outras/católica, outras/evangélica, não tem religião/evangélica.



### Faça uma regressão linear para verificar em que medida religião explica a avaliação de Bolsonaro. Interprete o resultado da regressão (cada um dos $\beta$s, o $\alpha$, p-valores e medidas de desempenho do modelo)

```{r}
regressão2 <- lm(Q1607 ~ religiao, data = banco)
summary(regressão2)
```

O resultado da regressão demonstrou um intercepto, (valor de y para para a variável independente igual a zero) de  5.4410, com erro padrão de 0.1146  e t-valor de 47.470, além de p-valor de 2e-16. O β, que representa a
mudança da variável dependente para cada mudança em unidades de X, é 0.8184 (indicando uma relação positiva) para a religião evangélica; -0.6325 para os respondentes que não têm religião (indicando uma relação negativa); e -1.3339 para as demais religiões (indicando uma relação negativa). O relativamente baixo p-valor da correlação (0.02484) indica haver significância estatística, no entanto o rˆ2 (0.0261) demonstra que a variável independente religião explica a avaliação de Jair Bolsonaro em apenas 2,61% dos casos, o que pode indicar baixa relação, ou a necessidade de controle por inúmeras outras variáveis.




### Faça uma regressao linear avaliando ao mesmo tempo em que medida religiao e sexo explicam a avaliacao de Bolsonaro. Interprete o resultado de cada um dos coeficientes a partir da representação gráfica destes.

```{r}
regressão3 <- lm(Q1607 ~ religiao + D2_SEXO, data = banco)
summary(regressão3)

library(dotwhisker)

dwplot(regressão3, vline = geom_vline(xintercept = 0, colour = "grey60", linetype = 2))
```


O resultado da regressão demonstrou um intercepto, (valor de y para para a variável independente igual a zero) de  5.9493, com erro padrão de  0.1401  e t-valor de 42.477, além de p-valor de 2e-16. O β, que representa a
mudança da variável dependente para cada mudança em unidades de X, é 0.8637 (indicando uma relação positiva) para a religião evangélica; -0.6813 para os respondentes que não têm religião (indicando uma relação negativa); e -1.3130 para as demais religiões (indicando uma relação negativa); -1.0045 para a variável D2_SEXOFeminino (indicando uma relação negativa). O baixo p-valor da correlação (2.2e-16) indica haver significância estatística, no entanto o rˆ2 (0.04204) demonstra que as variáveis independentes religião e sexo explicam a avaliação de Jair Bolsonaro em apenas 4,2% dos casos, o que pode indicar baixa relação, ou a necessidade de controle por inúmeras outras variáveis.

Quanto ao gráfico dwplot, com intervalo de 95% de confiança, podemos observar que nenhuma variável ou categoria de variável cruza a linha de interpretação, isto é, há significância estatística para o nível de confiança estabelecido. Sendo possível observar no gráfico quando a correlação  entre a variável dependente e variável independente analisada é positiva (religião evangélica), ou negativa (todas as demais).



